【裁判字號】    99,台上,180
【裁判日期】    990114
【裁判案由】    偽造文書
【裁判全文】
最高法院刑事判決              九十九年度台上字第一八０號
上  訴  人  甲○○
上列上訴人因偽造文書案件，不服台灣高等法院中華民國九十八
年十一月十一日第二審更審判決（九十八年度上更(一)字第一六四
號，起訴案號：台灣台北地方法院檢察署九十五年度調偵字第六
八號），提起上訴，本院判決如下：
    主  文
上訴駁回。
    理  由
按刑事訴訟法第三百七十七條規定，上訴於第三審法院，非以判
決違背法令為理由，不得為之。是提起第三審上訴，應以原判決
違背法令為理由，係屬法定要件。如果上訴理由書狀並未依據卷
內訴訟資料，具體指摘原判決不適用何種法則或如何適用不當，
或所指摘原判決違法情事，顯與法律規定得為第三審上訴理由之
違法情形，不相適合時，均應認其上訴為違背法律上之程式，予
以駁回。本件上訴人甲○○就得上訴之行使偽造私文書部分之上
訴意旨略稱：(一)、上訴人於原審即爭執告訴人乙○○於檢察事務
官詢問時所為之陳述應無證據能力，原判決僅明「本院未引為
認定事實之證據」，而未論述乙○○此部分陳述是否具有證據能
力，自有理由不備之違誤。(二)、上訴人先後於民國九十二年十月
二十二日及同年十一月十三日收受本案之擔保信用狀、確認狀後
，旋即一次傳真予陳慶庭，轉交乙○○，雖為原審所不採，但原
判決並未說明何以不採納之理由。又證人許耀廷於九十八年十月
二十日在原審審理時，曾證述英國巴克萊銀行不是用swif方式傳
真給日商三菱東京日聯銀行（下稱日聯銀行），且目前日聯銀行
亦正在與英國巴克萊銀行打官司等情，但遭法官制止，對此有利
於上訴人之證詞，原審書記官卻未記載於筆錄內，為此申請勘驗
當日之錄音；另許耀廷於原審審理時證稱當時確有開慶功宴一事
，亦核與上訴人所供相符，原判決亦未明不採之理由。此部分
亦有理由欠備之違背法令。(三)、上訴人確有與證人劉仲坤在台北
市○○路上之台灣土地銀行前碰面，而後一起走路至匯款之銀樓
，然劉仲坤卻證稱其與上訴人係約在台北市○○○路或天母附近
見面，且上訴人當天係開車過去等情，此部分應有再予調查之必
要。(四)、上訴人已將所取得之款項全數匯至曾家雄所提供之帳戶
，上訴人亦有提出曾家雄之香港商香港上海匯豐銀行股份有限公
司（下稱上海匯豐銀行）之帳戶以供查證，因囿於香港法令，致
無法提供有利於上訴人之證據，而上訴人申請傳訊之證人曾家雄
，則因身體不適遠行，而未出庭作證，及未提出已收到匯款之證
明以供查證，原審竟因此即為上訴人有罪之判決，難認已盡調查
之能事等語。
惟查：證據之取捨、證據證明力之判斷，以及事實有無之認定，
屬事實審法院之職權，苟其取捨判斷與認定，並不違背論理法則
及經驗法則，即不容任意指為違法，而執為適法之第三審上訴理
由。本件原審認定上訴人有原判決所載共同行使偽造私文書之犯
行，係依憑上訴人已坦承其有於九十二年九月二十九日偕同許耀
廷、劉仲坤等人與乙○○在立漢工程有限公司（下稱立漢公司）
見面，而與許耀廷簽訂合作協議書，由其負責申辦備用信用狀，
並由乙○○簽發面額總計新台幣（下同）三百二十萬元之支票四
紙及現金三十萬元，輾轉交由上訴人收受，上開支票於全數調得
款項後，並由上訴人取得，且上訴人亦有傳真本案之備用信用狀
及確認狀予陳慶庭轉交乙○○等情不諱；而乙○○何以願與許耀
廷簽訂授權書，授權許耀廷委託上訴人代辦備用信用狀，為何交
付現金三十萬元及上開四紙支票作為開狀擔保，及以支票調得之
款項，如何交付予上訴人等情，亦經乙○○於偵查中及第一審審
理時，李文彰、劉仲坤於第一審審理時及許耀廷於原審審理時證
述在卷；又卷附上訴人所提出傳真至立漢公司之「備用信用狀」
及「確認狀」影本，經函請英商巴克萊銀行國際金融業務分行查
證結果，該二紙文件均並非該行所開立，應為偽造之不法商業文
書，該等偽造之備用信用狀所載述之所有關係人，均非該行承作
備用信用狀業務之客戶或交易相對人等情，有英商巴克萊銀行台
北分行函文在卷可考，且證人即日聯銀行台北分公司法務部副理
葉淑娟及該分公司業務部代理副總吳美慧於檢察事務官詢問時亦
陳稱：該備用信用狀之開狀日應該是二○○三年十月二十二日，
其內容看似一個借款保證，本件開狀行應開狀申請人 Internat
ional Trade and Finace（Intrafin UK）Ltd之申請，開立借款
保證信用狀於UFJ新加坡分行，用於擔保UFJ新加坡分行對ＣＮＡ
（即新加坡商喜恩威）公司之貸款，貸款金額為五百萬美金等語
；此外，並有立漢公司基本資料查詢、授權書、合作協議書、信
用狀內容格式、支票影本四紙、廣珠鐵路建設項目意向書、信用
狀傳真二紙附卷可稽等證據資料。予以綜合判斷，認上訴人犯行
堪以認定。並指駁、說明上訴人否認犯罪，所辯：伊係委託住在
英國之友人曾家雄辦理本件備用信用狀，並將所取得款項全數透
過銀樓匯至曾家雄設於香港之帳戶，供開狀之用，伊不知本案備
用信用狀及確認狀係偽造，亦未詐騙乙○○云云，為不足採；上
訴人之辯護人雖提出駐英台北代表處認證之曾家雄英國護照、香
港永久性居民身分證及書面聲明等認證文件，亦不足以作為有利
於上訴人之認定；劉仲坤於第一審審理時雖曾證稱：伊以支票調
得現金後，曾與上訴人一起至台北市○○路之銀樓，由上訴人以
地下匯兌之方式，交由銀樓之小姐匯款至曾姓不詳姓名者之香港
帳戶等語，及劉仲坤、李文彰於第一審審理時證稱：當時有舉辦
慶功宴等語，暨李文彰於第一審審理時另證稱：伊應該是聽許耀
廷說ＰＥＴＥＲ陳（即ＣＡＮ公司台灣分公司負責人）有拿一張
從英國銀行那邊發到ＣＡＮ公司的文件等語，均不足為有利於上
訴人之證明等由甚詳。又以核上訴人所為，係犯刑法第三百三十
九條第一項之詐欺取財罪，第二百十六條、第二百十條之行使造
私文書罪（檢察官原起訴上訴人係涉犯刑法第二百零一條第一項
之偽造有價證券罪，經原審變更起訴法條），依修正前刑法第五
十五條牽連犯規定，從一重論以行使偽造私文書罪，於法定刑度
內，酌情量處其刑。已詳其所憑證據及認定之理由，所為論斷
均有卷存證據資料可資覆按。上訴意旨雖指摘原判決違法，然查
：(一)、原判決並未以乙○○於檢察事務官詢問時所為之陳述，作
為上訴人論罪之依據，此部分陳述既與上訴人是否構成犯罪無關
，原判決自無庸明其有無證據能力之必要。又許耀廷於原審審
判期日係證稱：「（問：你有無曾經跟李文彰、陳慶庭、被告（
即上訴人）、劉正芬等人在統領百貨餐廳聚餐？）我早就忘記了
，應該沒有。」等語，有審判期日筆錄在卷可查，上訴意旨稱：
許耀廷於原審係證稱當時確有開慶功宴云云，顯非依據卷內資料
而為指摘，自屬無據。而卷附之備用信用狀及確認狀，並非英商
巴克萊銀行所開立，應為偽造之不法商業文書等情，有台北英商
巴克萊銀行台北分行函文附卷可憑，原審縱有如上訴意旨所稱：
許耀廷於原審證述英國巴克萊銀行不是用swif方式傳真給日聯銀
行，且目前日聯銀行亦正在與英國巴克萊銀行打官司，但遭法官
制止，而未製作筆錄等情，然本案不僅無任何證據以佐證該二銀
行間確有傳真往來，且與客觀事實不符，上訴意旨任憑己意漫指
原判決違法，自非合法之上訴理由。(二)、審判期日應調查之證據
，係指與待證事實有重要關係，在客觀上顯有調查必要性之證據
而言，故其範圍並非漫無限制，必其證據與判斷待證事實之有無
，具有關聯性，得據以推翻原判決所確認之事實，而為不同之認
定，若與待證事實無關，自欠缺其調查之必要性，原審未為無益
之調查，並無違法可言。劉仲坤於第一審審理時已到庭證述甚詳
，另曾家雄則無傳訊之必要，至上訴人雖具狀聲請向上海匯豐銀
行查詢該聲請狀內所載之帳戶，於九十二年九月二十九日至同年
十月十日間有無一筆十萬元美金之款項匯入，然因囿於香港之法
令，及台灣在香港並沒有司法行使權，致無從調查，且上訴人之
辯護人於原審亦稱無法釋明聲請狀內所載之該等帳戶確屬「曾家
雄」所有，致原審無從經由內政部警政署透過香港警務處協查等
情，業經原判決論述甚詳。原判決依憑上訴人上開供述，及乙○
○、李文彰、劉仲坤、許耀廷上開所證，暨調查所得之證據資料
，認本案事證已臻明確，已足以證明上訴人確有行使偽造私文書
之犯行，而無庸再為上開無益之調查，核屬原判決採證認事及證
據調查之職權合法行使，並無調查未盡之違背法令。(三)、至於其
他上訴意旨，均係就原審已調查及依憑卷證資料所為採證認事職
權之合法行使，以及原判決已論列說明之事項，依憑己見，任意
指為違法，並重為事實之爭執，否認犯罪，殊與法律規定得為第
三審上訴理由之違法情形不相適合。衡以前開說明，其行使偽造
私文書部分之上訴為違背法律上之程式，應予駁回。又其牽連犯
詐欺罪部分，核係屬刑事訴訟法第三百七十六條第四款所列之案
件，依該法條規定，既經第二審判決，不得上訴於第三審法院。
本件牽連重罪之行使偽造私文書部分，其上訴既不合法，無從為
實體上判決，輕罪之詐欺部分，自亦無從適用審判不可分之法理
，併予審究，亦應從程序上予以駁回，附此指明。
據上論結，應依刑事訴訟法第三百九十五條前段，判決如主文。
中    華    民    國  九十九  年    一    月   十四   日
                      最高法院刑事第十三庭
                          審判長法官  賴  忠  星
                                法官  呂  丹  玉
                                法官  吳      燦
                                法官  蔡  名  曜
                                法官  葉  麗  霞
      本件正本證明與原本無異
                                      書  記  官
中    華    民    國  九十九  年    一    月   十九   日
                                                     m

司法院資訊處製作；財團法人民間司法改革基金會備份。
